【裁判字號】    98,交上易,327
【裁判日期】    990212
【裁判案由】    過失傷害
【裁判全文】
臺灣高等法院刑事判決               98年度交上易字第327號
上  訴  人
即  被  告  甲○○
                    通信處：桃.
選任辯護人  黃銀河律師
上列上訴人因過失傷害案件，不服臺灣板橋地方法院98年度交易
字第263號，中華民國98年9月30日第一審判決（起訴案號：臺灣
板橋地方法院檢察署97年度調偵字第959號），提起上訴，本院
判決如下：
    主  文
上訴駁回。
甲○○緩刑年。
    事  實
一、甲○○於民國96年12月7日（起訴書誤載為96年11月29日）
    下午6時40分許，騎乘車號J6B-32 0號重型機車，沿臺北縣
    板橋市○○路○段往浮洲橋方向行駛，行經大觀路二段與龍
    興街之路口，應注意車前狀況，且行車至交岔路口，其行進
    應遵守交通號誌，以免發生碰撞之危險，依當時天候晴朗、
    夜間有照明，道路為柏油路面無缺陷，亦無障礙物，視距良
    好，並無不能注意之情事，竟疏未注意車前狀況，於上開時
    地闖越路口紅燈，致與對向乙○○所騎乘車號UY3-931號輕
    型機車欲左轉龍興街時發生碰撞，造成乙○○人車倒地，受
    有胸椎第1、2節及腰椎第1節爆裂性骨折合併下肢癱瘓、外
    傷性顱內出血、右肩肱骨大轉子骨折等重傷害，甲○○於肇
    事後犯罪未被發覺前，當場向有犯罪偵查權限之臺北縣政府
    警察局板橋分局交通分隊員警自首犯罪，並接受裁判。
二、案經告訴人乙○○訴由臺北縣政府警察局板橋分局報告臺灣
    板橋地方法院檢察署檢察官偵查起訴。
    理  由
一、訊據被告甲○○固不否認於上開時地騎乘車號J6B-320號重
    型機車，行經臺北縣板橋市○○路○段與龍興街交岔路口時
    ，與乙○○所騎乘之UY3-931號輕型機車發生碰撞之事實，
    惟否認有闖紅燈之行為。經查：
  (一)上揭發生車禍及告訴人乙○○受傷之事實，業經告訴人乙○
    ○於警詢及偵查中指述綦詳（見97年度偵字第6602號偵查卷
    第3頁至第7頁、第51頁；97年度調偵字第959號偵查卷第8頁
    、第18頁至第20頁），其於原審具結證稱：伊行駛在大觀路
    二段要往龍興街口方向行駛，伊要回去龍興街的家，當時伊
    要左轉時，有先確認往龍興街方向是綠燈才過去，當時對向
    的車子都停下來了，伊就騎過去了，伊過去一半時，就看到
    伊的右側有兩個車燈，一直很快的往伊這邊過來，伊那時候
    也不知道要前進還是後退，伊無法前進或後退，所以伊只好
    繼續騎下去，而在快要上橋的路的中間和被告碰撞，當時龍
    興街的燈號是綠燈時，其他號誌是紅燈等語（見原審卷第34
    頁正、反面），並有道路交通事故現場圖一紙、道路交通事
    故調查報告表(一)(二)各一份、亞東紀念醫院97年1月10日診字
    第0970058424號診斷證明書1份、行政院國軍退除役官兵輔
    導委員會台北榮民總醫院97年3月14日住字第82873號診斷證
    明書1份及事故現場、車損照片共29幀可資佐證。
  (二)依證人柯文樟於警詢稱：肇事前，伊車沿大觀路往浮洲橋方
    向行駛，至大觀路2段265巷路口時為紅燈，所以伊停車等紅
    燈，當時有一機車與伊車一同停等，此時265巷變為紅燈，
    不詳機車此時加速向前行駛，伊看見有一女子騎機車由浮洲
    橋下，二段往一段方向行駛，左轉龍興街，之後二車發生撞
    擊，女子機車原地倒，與他發生撞擊機車不知倒向何處，等
    伊車行方向變為綠燈時，伊向前行駛至肇事地時，伊看見有
    一機車倒地在上橋處等語（見97年度偵字第6602號偵查卷第
    18頁），於偵訊時亦證稱：當天伊是開車沿大觀路要往樹林
    方向走，伊的方向有2個紅綠燈，分別是龍興街口，在大觀
    路二段又有1個，大觀路二段這個較靠近伊，伊們應該遵照
    大觀路二段的號誌，當時二段那個號誌是紅燈，所以伊就停
    等，後來對向可以行走，這時跟伊同向停在伊車子旁邊的1
    台摩托車就闖紅燈行進，乙○○是從對向要往板橋方向行進
    ，要左轉入龍興街口，乙○○是綠燈，後來乙○○就與該台
    闖紅燈的車相撞，之後就有1台計程車擋在乙○○前面擋住
    車流，後來伊有看到另1台機車有接近，不過應該是要看一
    下而不是撞在一起，當時看到闖紅燈時，伊只看到1台摩托
    車等語（見97年度調偵字第959號偵查卷第18頁），又於原
    審證稱：那天伊是從大觀路要往樹林方向，伊那時候停在大
    觀路二段265巷等紅燈，那時265巷的號誌是綠燈，後來265
    巷的號誌變紅燈了，但是往樹林方向還是紅燈，還是不能行
    駛，但是龍興街路口是可以左轉綠燈，龍興街往大觀路方向
    可以左轉龍興街，伊看到旁邊有一輛機車，該車以為是綠燈
    就往前走，就撞到被害人等語（見原審卷第36頁），是證人
    所述前後一致，且由證人柯文樟於偵訊時經檢察官提示卷附
    現場交通位置圖（見97年度調偵字第959號偵查卷第18頁）
    ，供述當時所在位置以觀，該處係在事發現場不遠處，衡情
    就證人柯文樟所處位置往前觀看，在燈光充足、視距良好且
    無障礙物之情形下，確實可以目賭本件事故發生之經過無誤
    。兼酌以證人柯文樟與被告之間並無嫌隙仇恨，衡情證人柯
    文樟自無甘冒刑責而誣攀陷害被告之理；職是之故，證人柯
    文樟詳盡描述車禍時交通號誌情形與被告是闖紅燈撞及告訴
    人所騎乘機車等情節，應堪採信。再本件經送臺灣省臺北縣
    區車輛行車事故鑑定委員會（下稱台北縣區行車事故鑑定委
    員會）鑑定肇事責任，亦認：「甲○○駕駛普通重機車與林
    世振駕駛普通重機車，未依大觀路往浮洲橋方向號誌（闖紅
    燈）行駛的可能性較高。」有該會97年9月10日北縣鑑字第
    0975180883號函附之鑑定意見書在卷可參（見97年度調偵字
    第959號偵查卷第2頁至第4頁），益證被告因疏未注意其行
    車方向之交通號誌為紅燈闖越而肇事甚明。
  (三)雖證人林世振於原審證稱：當時伊距離被告的車子大約1、2
    台機車的距離，被告從大觀路二段經過龍興街口時，該號誌
    是綠燈，發生車禍之後，龍興街口的垃圾車才出來，代表該
    龍興街口的號誌是綠燈，當龍興街口的綠燈結束後，環河路
    的左轉燈才會出現等語（見原審卷第37頁反面），惟證人即
    本案事故處理警員李致遠於原審證稱：大觀路二段亮起左轉
    綠燈（左轉龍興街）時，龍興街往大觀路的號誌為紅燈，同
    時大觀路上浮洲街的號誌也是紅燈等語（見原審卷第39頁）
    ，並參酌臺北縣區行車事故鑑定委員會97年9月10日北縣鑑
    字第0975180883號函之分析意見(二)所載「1.龍興街與證人所
    停等左側之大觀路二段265巷為綠燈時，大觀路其餘行向均
    為紅燈。2.證人（即柯文璋）停等之大觀路位置為『綠燈』
    時，其前方與龍興街交岔之大觀路則為『紅燈』，其對向由
    浮洲橋下方往板橋方向之平面車道則為『箭頭直行與左轉箭
    頭綠燈』。」等語（見97年度調偵字第959號偵查卷第3頁）
    ，可知只要龍興街往大觀路之號誌是綠燈時，大觀路之交通
    號誌，含環河路左轉龍興街之號誌在內，均為紅燈，屬禁止
    車輛行駛狀態，另龍興街為紅燈時，關於大觀路往浮洲橋方
    向之號誌燈順序，首先是大觀路二段265巷口亮綠燈，而大
    觀路二段與龍興街交岔口之號誌為紅燈，同時間環河路往龍
    興街與大觀路之號誌分別為綠燈左轉、綠燈直行之狀態，待
    左轉往龍興街之綠燈號誌變為紅燈時，大觀路上浮洲橋方向
    之號誌始轉為綠燈。是證人柯文璋駕車停等大觀路第二個紅
    燈號誌，依上開交通號誌燈之閃亮次序而論，告訴人乙○○
    所行駛車向號誌為綠燈左轉，被告所行駛之車向號誌仍是紅
    燈，隨後發生本件車禍事故時，應係大觀路上行浮洲橋方向
    之號誌變為綠燈，而非先由龍興街之號誌轉為綠燈，此核與
    證人柯文璋所述其看見事故發生後有1台計程車要阻擋大觀
    路上行浮洲橋之車流等情相符，而可反證證人林世振以為龍
    興街有1台黃色車輛出現，表示告訴人往龍興街方向為紅燈
    之推論，顯屬有誤。況證人林世振於偵訊時證稱：當天伊沿
    著大觀路要往浮洲橋走，因為左前方是甲○○的摩托車，所
    以甲○○就先撞到乙○○，乙○○就倒地，倒在伊的左前方
    ，當時伊有嘗試要閃避乙○○，因為車距短來不及，才與乙
    ○○發生車禍等語（見97年度偵字第6602號偵查卷第50 頁
    至第51頁），可見證人林世振非但騎乘方向與被告一致，且
    與告訴人乙○○之機車發生擦撞，因此其與被告有相同利害
    關係，其為免除自身遭刑事追訴而為有利被告之證述，亦非
    不無可能，是證人林世振所稱被告行車方向是綠燈直行云云
    ，殊難可採。
  (四)按汽車行駛至交岔路口應遵守燈光號誌之指示；汽車行駛時
    ，駕駛人應注意車前狀況，並隨時採取必要之安全措施。道
    路交通安全規則第102條第1項第1款、第94條第3項分別定有
    明文，被告領有普通重型機車駕駛執照，對上開規定應知之
    甚詳，駕車時應有上揭注意義務，又依當時客觀情形，天候
    晴天，柏油路面乾燥無障礙物，夜間照明充足，視距良好，
    此觀道路交通事故調查報告表所載即明（見97年度偵字第66
    02號偵查卷第23頁），並無不能注意之情形，竟未遵守交通
    號誌行車，又未注意車前狀況，隨時採取必要之安全措施，
    因而肇事致告訴人乙○○受有胸椎第1、2節及腰椎第1節爆
    裂性骨折合併下肢癱瘓、外傷性顱內出血、右肩肱骨大轉子
    骨折等之重傷害，被告對本件車禍之發生顯有過失，且其過
    失行為致被害人乙○○受有上開重傷害之結果間，具有相當
    因果關係甚明，是本件事證明確，被告所辯不足採信，其過
    失重傷害犯行，洵堪認定。
二、核被告甲○○所為，係犯刑法第284條第1項後段之過失致重
    傷害罪。被告於駕車肇事後犯罪未被發覺前，向有犯罪偵查
    權限之警員自首犯罪，並接受裁判，有臺北縣政府警察局板
    橋分局道路交通事故肇事人自首情形紀錄表可參（見97年度
    偵字第6602號偵查卷第28頁），得依刑法第62條前段自首之
    規定減輕其刑。按被告以外之人於審判外之言詞或書面陳述
    ，除法律有規定者外，不得作為證據；次按被告以外之人於
    審判外之陳述，經當事人於審判程序同意作為證據，法院審
    酌該言詞陳述或書面陳述作成時之情況，認為適當者，亦得
    為證據。當事人、代理人或辯護人於法院調查證據時，知有
    第159條第1項不得為證據之情形，而未於言詞辯論終結前聲
    明異議者，視為有前項之同意，刑事訴訟法第159條第1項及
    第159條之5分別定有明文。本件被告及檢察官於審判程序中
    就證人乙○○、柯文樟於警詢及偵查中之陳述證據資料屬傳
    聞證據，且不符刑事訴訟法第159條之1至之4之規定者，均
    同意作為證據，審酌各該證據資料作成時之一切客觀情況，
    認為適當，自得為證據。本件引用之道路交通事故現場圖1
    紙、道路交通事故調查報告表(一)(二)各1份、亞東紀念醫院97
    年1月10日診字第0970058424號診斷證明書1份、行政院國軍
    退除役官兵輔導委員會台北榮民總醫院97年3月14日住字第
    82873號診斷證明書1份及事故現場、車損照片共29幀、臺北
    縣區行車事故鑑定委員會97年9月10日北縣鑑字第097518088
    3號函等證據，並無證據證明係公務員違背法定程序所取得
    ，被告及其選任辯護人於原審終結前就此書證之證據能力均
    表示無意見，且此書證亦無刑事訴訟法第159條之4之顯有不
    可信之情況與不得作為證據之情形，則依刑事訴訟法第159
    條之5之規定，本件認定以下犯罪事實所引用此部分書證，
    均具有證據能力。
三、原審以被告犯行明確，適用刑法第284條第1項前段、第62條
    前段，刑法施行法第1條之1之規定，並審酌被告無前科紀錄
    、過失之程度，兼衡被害人原與男友本有訂婚喜宴之舉行，
    有卷附喜帖1紙可憑（見97年度調偵字第959號偵查卷第27頁
    ），突遭本件車禍事故受有下肢癱瘓之重傷害，致婚姻大事
    未能舉辦，造成被害人身心嚴重受創，且家計頓失依靠，增
    添家中負擔，及被告肇事後仍飾辭圖卸等一切情狀，認被告
    因過失傷害人致重傷，處有期徒刑8月等，經核尚屬妥適，
    被告上訴認原審量刑過重等，顯不足採，是本件上訴為無理
    由，應予駁回；惟被告於本院審理時，已賠償被害人乙○○
    之損害並達成和解，告訴人乙○○到庭表示願意原諒被告，
    有本院審判筆錄、和解書在卷可憑（見本院卷第20頁反面、
    第21頁至第23頁），參照被告未曾受有期徒刑以上刑之宣告
    ，有本院之被告全國前案紀錄表可憑，足見被告經此次偵審
    程序之教訓，當知警愓，應無再犯之虞，本院認被告所受刑
    之宣告，以暫不執行為適當，爰併予宣告緩刑3年，以勵自
    新。
據上論斷，應依刑事訴訟法第368條，刑法第74條第1項第1款，
判決如主文。
本案經檢察官黃全祿到庭執行職務。
中    華    民    國    99    年    2     月    12    日
                  刑事第二十三庭  審判長法  官  許宗和
                                        法  官  林海祥
                                        法  官  潘進柳
以上正本證明與原本無異。
不得上訴。
                                        書記官  任正人
中    華    民    國    99    年    2     月    12    日
附錄本案論罪科刑法條全文：
中華民國刑法第二百八十四條
因過失傷害人者，處六月以下有期徒刑、拘役或五百元以下罰金
，致重傷者，處一年以下有期徒刑、拘役或五百元以下罰金。
從事業務之人，因業務上之過失傷害人者，處一年以下有期徒刑
、拘役或一千元以下罰金，致重傷者，處三年以下有期徒刑、拘
役或二千元以下罰金。


司法院資訊處製作；財團法人民間司法改革基金會備份。
